【裁判字號】    89,上易,1945
【裁判日期】    891213
【裁判案由】    詐欺
【裁判全文】
臺灣高等法院高雄分院刑事判決                  八十九年度上易字第一九四五號
    上  訴  人  台灣高雄地方法院檢察署檢察官
    被      告  丙○○
右上訴人因被告詐欺案件，不服台灣高雄地方法院八十九年度易緝字第一五五號中華
民國八十九年十月二十四日第一審判決（起訴案號：台灣高雄地方法院檢察署八十七
年度偵字第二四四三一號，移送併辦案號：台灣高雄地方法院檢察署八十八年度偵字
第一０二四一號），提起上訴，本院判決如左：
    主  文
上訴駁回。
    事  實
一、丙○○曾因犯竊盜、詐欺及偽造文書等罪，分別經法院判處有期徒刑三月、有期
    徒刑二年及有期徒刑二年，經法院裁定定應執行有期徒刑四年，於八十五年十二
    月二十七日假釋出獄。詎仍不思悔悟，復基於意圖為自己不法所有之概括犯意；
    （一）於八十六年七月間，在高雄市前鎮區○○○路三九九巷內之某一公寓中，
    向黃文達佯稱其係日本人「上田健治」，為建隆食品有限公司之負責人，而建隆
    食品有限公司營業之內容係為檳榔罐頭之製造及販售，並謊稱此檳榔罐頭之銷售
    前景看好，獲利甚豐等語，向黃文達販售檳榔罐頭，使黃文達信以為真，旋陷於
    錯誤，自八十六年七月份起至八十六年十二月份止，陸續交付新台幣（下同）四
    百三十萬元予丙○○訂購檳榔罐頭，丙○○並應允於八十七年四月五日交貨，惟
    屆期卻未交貨，經黃文達追討，丙○○乃交付三紙支票予黃文達，用以塘塞，惟
    屆期黃文達提示該三紙由丙○○所交付之支票，均遭退票，丙○○更避不見面，
    逃匿無蹤；（二）丙○○食髓知味，因經由不知情之友人之介紹之故，而結識乙
    ○○，旋即復承襲上開犯意，於八十七年六月間，再以上開方式，向乙○○佯稱
    ：其係日本人「上田健治」，經營建隆食品有限公司，已研發出「真空活菌培植
    法」，可使檳榔保鮮達一年之久，邀約乙○○投資訂購玻璃瓶子供承裝檳榔，其
    則負責檳榔及藥水，待承裝培育完成再交予乙○○，丙○○並借機向乙○○佯稱
    可代訂瓶子較為便宜云云，致乙○○誤信為真，而陷於錯誤，於八十七年六月二
    十一日在高雄縣鳳山市○○街十三號與丙○○簽訂合約書，乙○○並當場交付現
    金三十萬元，且嗣後復依約陸續以支票或匯款之方式交付款項予丙○○，合計乙
    ○○共支付一百七十二萬元予丙○○用以給付訂購瓶子之費用。迨八十七年八月
    間，乙○○獲悉丙○○真實姓名且無法提出訂購瓶子之資料，始發覺受騙，向丙
    ○○催討上述款項，丙○○乃簽發八十七年十月一日到期，金額為一百七十二萬
    元之本票及借據各一紙予乙○○暫予虛應，然屆清償期卻避不見面。
二、案經乙○○訴請臺灣高雄地方法院檢察署檢察官偵查起訴。丙○○逃匿，經台灣
    高雄地方法院通緝，於八十九年六月十三日緝獲歸案。
    理  由
一、訊據被告丙○○並不否認曾以「上田健治」及建隆食品公司負責人之名義分別向
    告訴人黃文達銷售檳榔罐頭，並收取四百三十萬元之價款，及向乙○○收取一百
    七十二萬元以訂購玻璃瓶之事實，惟否認有何詐欺犯行，辯稱：被告所經營之建
    隆食品有限公司有向南投縣政府申請設立登記，後來在九二一地震後工廠遷移至
    高雄縣仁武鄉，而被告也確實有開發出檳榔保鮮之真空活菌培植法，並在八十年
    底曾向行政院農業委員會申請專利登記，但是因為當時農委會以不鼓勵吃檳榔為
    由，不允許其專利之申請登記，被告在向黃文達收取款項之後，即分別向新竹之
    華夏玻璃公司及臺灣玻璃公司訂購玻璃瓶云云。
二、經查：
（一）右揭事實，業據告訴人黃文達及乙○○分別於警、偵訊及台灣高雄地方法院庭
      訊時指訴綦詳，告訴人黃文達並提出支票三紙及照片二幀（見警卷第四、五頁
      ）以實其說；而另一告訴人乙○○則提出合約書二份、建隆食品公司檳榔葉綠
      素真空活菌培育簡介一份、支票一紙、收據二份及存摺影本一份（見偵查卷第
      二至十三頁）附卷可稽。
（二）被告雖辯稱其所經營之建隆食品股份公司曾向南投縣政府申請設立登記，後來
      因為九二一地震，所以遷移至高雄縣仁武鄉云云，然經本院向南投縣政府函查
      之結果，於南投縣政府營利事業檔案中並無「建隆食品有限公司」，負責人為
      丙○○之設立登記資料，有南投縣政府八十九年八月二十五日（八九）投府城
      商字第八九一二六九五六號函一份在卷可稽（見原審卷第八二頁），而經濟部
      之公司設立登記資料中，亦未有建隆食品股份有限公司或建隆食品有限公司之
      設立登記資料，有查詢單二紙在卷可憑；被告雖提出一份承租高雄縣仁武鄉工
      廠廠房之證明書，然此亦僅能證明被告曾承租高雄縣仁武鄉廠房，惟並無法證
      明其承租廠房之用途為何，況被告所言其所經營之「建隆食品有限公司」並未
      辦理設立登記，已如前述，故此部分尚難為有利被告之認定；被告復辯稱其確
      曾在向告訴人黃文達及乙○○收取前揭款項後，向新竹華夏玻璃公司及臺灣玻
      璃公司訂購玻璃瓶云云，惟經台灣高雄地方法院分別向華夏玻璃股份有限公司
      及臺灣玻璃股份有限公司及函查之結果，於八十六及八十七年間，華夏玻璃股
      份有限公司及臺灣玻璃股份有限公司均未接獲建隆食品有限公司或名曰丙○○
      之人，向該二公司訂購玻璃瓶，有華夏玻璃股份有限公司八十九年八月十八日
      （八九）華玻字第０八０五號函及臺灣玻璃股份有限公司八十九年九月二十五
      日台玻容字第八九００一號函各一份（見原審卷第六八、九九頁）在卷可考，
      故被告此部分之辯解，自難以採信。
（三）再者，行政院農業委員會農業專利暨著作權權益委員會係於八十二年十月成立
      ，在該農業專利暨著作權權益委員會成立後，並未審議過檳榔培植或保鮮之相
      關技術專利申請案，而在該農業專利暨著作權權益委員會成立前，亦未曾有檳
      榔培植或保鮮技術專利申請案，此有行政院農業委員會八十九年八月二十五日
      （八九）農糧字第八九０一四三七二三號函及八十九年九月二十五日（八九）
      農糧字第八九０一四九二七八號函各一份附卷可憑（見原審卷第六六、九八頁
      ），足徵被告所辯確已開發出檳榔培植及保鮮之相關技術，並曾向行政院農業
      委員會提出申請專利登記云云，純係虛罔，不足採信。
（四）原審卷附高雄市政府高市建二商字第七九三一八二三六號櫻友股份有限公司營
      利事業登記証及經濟部核發之櫻友股份有限公司公司執照，固足証明有櫻友股
      份有限公司，其所營事項為食品、農產品（洋菇、蘆筍除外）成衣、服裝等買
      賣及進出口業務。代理國內外廠商有關產品之經銷報價。Ｆ１０１０２０蔬菜
      批發業、Ｆ１０１０３０水果批發業、Ｆ１０４０５０服飾品批發業、Ｆ１０
      ７０５０肥料批發業、Ｆ１０８０４０化裝品批發業。但並不及檳榔罐頭之製
      造銷售問題，暨陳金墻証明書與劉秀玲函，固足証明東隆公司與櫻友公司於八
      十八年十一月十日承租高雄縣仁武仁心路二三六之一號廠房，但於八十九年二
      月十五日停租（見原審卷第四七至五一頁），亦不足為有利於被告之証據。
（五）至被告所提出之一紙其自稱即為「真空活菌培植法」之配方，請求鑑定調查乙
      節，因本件被告犯罪事證明確，已如前述，此部分之調查應無必要，爰不另送
      鑑定機關鑑定，併此敘明。
      綜上所述，被告前開所辯顯係畏罪卸責之詞，自均不足採信，被告犯罪事證明
      確，犯行實堪認定，依法應予論科。
三、核被告所為，係犯刑法第三百三十九條第一項之詐欺取財罪。被告所為數行為，
    時間緊接，所犯罪名相同，顯係出於概括之犯意為之，為連續犯，爰依刑法第五
    十六條之規定以一罪論，並加重其刑。
四、原審依刑法第五十六條、第三百三十九條第一項，罰金罰鍰提高標準條例第一條
    前段，並審酌被告有如上所述之前科，經通緝到案，犯罪後猶不知悔悟，仍狡詞
    否認犯行，且所詐得之金額高達六百萬元，金額鉅大，復又不思積極與告訴人黃
    文達及乙○○達成和解，賠償告訴人等之損失，以降低其所造成之損害，等一切
    情狀，量處有期徒刑一年十月。認事用法尚無不合，量刑亦稱妥適，檢察官循告
    訴人之請求上訴意旨指摘原判決量刑過輕不當，並無可取，為無理由，應予駁回
    。
據上論斷，應依刑事訴訟法第三百六十八條，判決如主文。
本案經檢察官劉翼謀到庭執行職務。
中    華    民    國     八十九     年      十二      月     十三   日
                              臺灣高等法院高雄分院刑事第四庭
                                  審判長法官  莊  鎮
                                        法官  陳吉雄
                                        法官  陳啟造
右甲本證明與原本無異。
不得上訴。
                                      書記官  黃貞嘉
中    華    民    國     八十九     年      十二      月    十五    日
附錄本件論罪條文：
刑法第三百三十九條第一項：
意圖為自己或第三人不法之所有，以詐術使人將本人或第三人之物交付者，處五年以
下有期徒刑、拘役或科或併科一千元以下罰金。
                                                                  Ｊ


司法院資訊處製作；財團法人民間司法改革基金會備份。
